臺灣高等法院刑事判決　　　　　　　 100年度上易字第2032號
上　訴　人
即　被　告　周廷彥
上列上訴人因傷害等案件，不服臺灣臺北地方法院100 年度易字
第1075號，中華民國100年8月10日第一審判決（起訴案號：臺灣
臺北地方法院檢察署100 年度偵字第3018號），提起上訴，本院
判決如下：
    主  文
原判決撤銷。
周廷彥傷害人之身體，處有期徒刑肆月，如易科罰金，以新臺幣
壹仟元折算壹日。
    事  實
一、緣黃美怡與施惠斌原為同居關係，於民國99年12月23日下午
    11時20分許，因前與施惠斌有爭執而未敢返家，由當時亦與
    黃美怡交往之周廷彥陪同在外，行至臺北市大安區市○○道
    ○ 段與延吉街口，適遇到施惠斌騎乘機車尋找黃女，周廷彥
    乃與施惠斌發生口角爭執，竟基於傷害人身體之犯意，將施
    惠斌拉下機車致其跌倒在地，並徒手毆打施惠斌，其間並出
    言「林北是臺中的流氓，敢假肖，我將你打死」（臺語）恐
    嚇施惠斌，致施惠斌受有左眼瞼瘀血傷（即左眼眶挫傷併擦
    傷）、左眼結膜下出血、左眼外傷性虹膜睫狀體炎、頭部外
    傷、胸壁挫傷、雙下肢挫傷併擦傷等傷害。
二、案經施惠斌訴由臺北市政府警察局大安分局報告臺灣臺北地
    方法院檢察署檢察官偵查起訴。
    理  由
甲、程序部分：
    按被告以外之人於審判外之言詞或書面陳述，除法律有規定
    者外，不得作為證據。又被告以外之人於審判外之陳述，雖
    不符前4 條之規定，而經當事人於審判程序同意作為證據，
    法院審酌該言詞陳述或書面陳述作成時之情況，認為適當者
    ，亦得為證據，刑事訴訟法第159 條第1 項、第159 條之5
    第1 項定有明文。查本案以下引用之被告以外之人於審判外
    之言詞及書面陳述，均經被告及檢察官於本院審理時同意作
    為證據，本院揆諸前開法條規定，並審酌前開言詞及書面陳
    述作成時之情況，認為適當，自得作為證據，合先敘明。
乙、實體部分：
一、訊據被告周廷彥固坦承與告訴人施惠斌打架之事實，惟矢口
    否認有何傷害之犯行，辯稱：伊和告訴人是互毆，且是告訴
    人先出手伊才打架，前一天告訴人有毆打黃美怡，伊為保護
    黃美怡而出手，事出有因，伊事後就走了，不知道是否因此
    造成告訴人受傷，且伊並未出言恐嚇告訴人，而是在打完架
    要離開時對告訴人說「如果你再毆打黃美怡，我就不放過你
    」等語。經查：
    (一)被告與告訴人及黃美怡間有感情糾紛，被告於99年12月23
      日下午11時20分許，在臺北市大安區市○○道○ 段與延吉
      街口，與告訴人發生口角爭執，而出手毆打告訴人，告訴
      人於同日至國泰綜合醫院急診及同日接受眼科門診，診斷
      受有左眼瞼瘀血傷（即左眼眶挫傷併擦傷）、左眼結膜下
      出血、左眼外傷性虹膜睫狀體炎、頭部外傷、胸壁挫傷、
      雙下肢挫傷併擦傷等傷害之事實，業據證人即告訴人施惠
      斌於原審審理時具結證述明確（原審卷第46頁背面至第49
      頁），核與其警詢及檢察官訊問所陳相符（偵卷第4 至6
      頁、第29至31頁），並有國泰綜合醫院診斷證明書2 紙（
      偵卷第10至11頁）在卷可稽，復為被告所不否認（原審卷
      第46頁背面），堪以認定。
    (二)就與被告發生爭執之經過，告訴人於99年12月29日警詢時
      指稱：被告上前打其左臉，將其拉下車倒在地上，開始拳
      打腳踢，踢其頭、臉部及身體各處（偵卷第5頁）；於100
      年2 月18日檢察官訊問時指述：被告一把將其拉下機車，
      其倒在地上，被告對其拳打腳踢，其頭部、臉部、胸部及
      膝蓋兩側都有被打，被告一直想打其頭部，其倒在地上時
      ，被告還以腳踢臉，所以眼部的傷勢特別嚴重（偵卷第30
      頁）；於原審審理時具結證稱：被告先用右手拳頭打其左
      臉頰，其失去平衡就倒在地上，被告繼續彎下身以拳頭打
      及以腳踢，所以四肢及胸部才會挫傷很嚴重（原審卷第48
      頁背面）等語，是告訴人歷於警詢、檢察官訊問及原審審
      理時，均一致證稱被告將其拉下車後徒手以拳頭及腳踢其
      頭部、臉部及身體等處成傷乙節。核與在場之證人黃美怡
      於檢察官訊問時具結證稱：被告有拉扯，告訴人倒在地上
      ，被告用手打告訴人（偵卷第31頁），及於原審審理時具
      結所證：被告和告訴人以手扭打，打沒有幾分鐘（原審卷
      第22頁背面）等語相符。顯見被告當日確有將告訴人拉下
      機車使其倒地後出手毆打告訴人之事實甚明。
    (三)被告雖辯稱：不知告訴人身上之傷勢係其所造成云云，惟
      查被告當日將告訴人拉下機車使其倒地後復出手毆打告訴
      人已如前述，黃美怡於原審審理時具結證稱：「（問：告
      訴人受傷情況如何？）大概有臉頰瘀青，但我不記得是在
      左臉還是右臉…。（問：被告當天究竟是打告訴人哪些地
      方？）…沒有注意到被告打告訴人哪些地方，只看到他們
      兩人用手在打架，我只記得他們兩人都有受傷，告訴人是
      眼眶瘀青…。」（原審卷第23頁）等語，核與告訴人前揭
      國泰綜合醫院診斷證明書上記載其左眼之傷勢相符。又被
      告既有將告訴人拉下機車使其倒地，則告訴人在倒地時候
      有雙下肢挫傷併擦傷等傷勢亦屬常情。此外，被告既有以
      手和告訴人拉扯，則拉扯時造成其胸壁挫傷亦非無可能。
      再者，證人黃美怡亦證稱：「（問：告訴人是自己去驗傷
      ，還是妳陪他去的？）我沒有陪告訴人去驗傷，告訴人去
      驗傷的時候打電話給我，大約是在分開後的10幾、20幾分
      鐘之後，但是應該是在1 個小時之內。」（原審卷第24頁
      ）等語，核與告訴人於原審審理時具結證稱被打後旁邊的
      古董店有人打電話報警並叫救護車，救護車將其送到國泰
      醫院，當天眼科值班醫師覺得告訴人傷勢很嚴重，叫其等
      上班時間再去看眼科，針對眼科開診斷證明書，所以才有
      2 張診斷證明書（原審卷第47至49頁）等語相符，是告訴
      人與被告發生肢體衝突後，旋經送國泰綜合醫院急診治療
      ，顯見其所檢驗之傷勢，應係與被告肢體衝突所致無誤。
      則被告辯稱不知道告訴人是否因此成傷云云，不足採信。
    (四)又告訴人歷於警詢、檢察官訊問及原審審理時，均一致證
      稱被告於毆打其時恐嚇稱「林北是臺中的流氓，敢假肖，
      我將你打死」（臺語）（偵卷第5 頁、第30頁及原審卷第
      47頁）等語，黃美怡亦於99年12月31日警詢時陳稱：被告
      有用臺語說：「林北是臺中的流氓」（偵卷第8 至9 頁）
      等語。而參以當時被告與告訴人間因感情糾紛憤而出手毆
      打告訴人成傷，被告對告訴人之不滿及仇怨，此由告訴人
      頭部、臉部傷勢嚴重即可見一斑，則其於毆打告訴人時出
      言恫嚇，並非難以想像。至黃美怡雖於原審審理時具結證
      稱：「（被告問：有無聽到我恐嚇告訴人『林北是臺中的
      流氓，敢假肖，我將你打死』？）沒有。（問：為何在筆
      錄中你回答：我清楚聽到被告用臺語說『林北是臺中的流
      氓』，與今日所證述的內容不相符？）筆錄內容是我跟警
      察說的，但是去做筆錄前告訴人告訴我要說什麼，而且做
      筆錄也是告訴人帶我去的，我做筆錄的時候，告訴人坐在
      不遠的地方，做完筆錄出來後，告訴人問我講了什麼。當
      天被告有沒有講『林北是臺中的流氓』，我現在沒有印象
      。（問：你為何會在警詢說被告跟告訴人說『林北是臺中
      的流氓』？）這句話我現在印象是告訴人告訴我的。（問
      ：當時有無聽到這句話？）我現在的印象就是當時兩個人
      打在一起，我忙著把他們分開，被告就走了，後來我也走
      了，過程很短暫大約有幾分鐘而已，應該不到5 分鐘。」
      （原審卷第22頁背面至第24頁）等語。觀以證人黃美怡於
      原審審理所證內容顧左右而言他不願意正面回答，則其證
      稱「當場並未聽聞被告出言恐嚇，而係告訴人事後要求其
      配合作筆錄」，非無疑問。再者，告訴人若要求黃美怡配
      合指證被告出言恐嚇，黃美怡於警詢時應該會做出和告訴
      人相同之證述即「林北是臺中的流氓，敢假肖，我將你打
      死」（臺語），為何僅指述被告出言「林北是臺中之流氓
      」，益見其於原審審理時翻異前詞改稱係告訴人告知云云
      ，並非可採。
    (五)又公訴意旨雖認被告之傷害行為，造成告訴人之傷害結果
      ，有「左眼瞼瘀血傷」及「左眼眶挫傷併擦傷」不同傷勢
      ，另外尚包括「疑似腦震盪」及「疑似肋骨骨折」云云，
      惟經本院函詢國泰綜合醫院結果：「不同診斷書上所載『
      左眼瞼瘀血傷』與『左眼眶挫傷併擦傷』為相同傷勢。」
      、又「病人至急診主訴遭重擊後有頭暈及眩暈之情形，且
      病人因個人因素拒做斷腦斷層，故以症狀來說只能以『疑
      似』腦震盪。病人主訴胸壁遭重擊且疼痛，由肋骨ｘ光片
      可見左邊第七肋骨有裂痕，但因ｘ光片本身即有許多干擾
      因素，故以『疑似』說明」，此有國泰綜合醫院100 年9
      月21日（100 ）管歷字第1657號函附卷可稽，據此，告訴
      人是否受有「腦震盪」及「肋骨骨折」之傷害結果，尚不
      能證明之，此部分公訴意旨尚即屬不能認定之，亦併予敘
      明之。
    (六)綜上，本案事證明確，被告毆打告訴人成傷及出言恐嚇告
      訴人等犯行，均堪以認定，應依法論科。
二、論罪之理由：
    核被告所為，係犯刑法第277 條第1 項傷害罪。至被告雖有
    出言「林北是臺中的流氓，敢假肖，我將你打死」（臺語）
    等語恫嚇告訴人，查其真意應非意欲「打死」告訴人，而是
    恐嚇傷害告訴人之身體，再者，依據告訴人之證述，被告係
    一邊毆打告訴人一邊出言恫嚇（原審卷第48頁背面），顯見
    其出言恫嚇後尚接續毆打告訴人之身體，是其恐嚇之危險行
    為，應為其後接續傷害之實害行為所吸收，而僅論以傷害罪
    。公訴意旨認另構成第305 條恐嚇危害安全罪，且與傷害部
    分為想像競合之裁判上一罪關係，容有誤會，爰不另為無罪
    之諭知，附此說明。
三、撤銷之理由：
    原審對被告論罪科刑，固非無見，惟查：原判決於事實認定
    被告傷害行為造成告訴人之傷勢「左眼瞼瘀血傷」、「左眼
    眶挫傷併擦傷」（以上重覆併列）、「疑似腦震盪」及「疑
    似肋骨骨折」部分，尚有違誤（詳上揭理由一(五)之說明），
    上訴意旨執此指摘原判決不當，即有理由，應由本院撤銷改
    判。
四、量刑之理由：
    爰審酌被告因男女三角感情糾紛，未能以理性途徑解決，率
    爾出手將告訴人自機車拉下使其跌倒在地，復以拳頭毆打，
    以此方式傷害告訴人，且傷勢集中於眼部之重要器官，其間
    甚且出言恐嚇告訴人，且犯後猶未能深切反省一己之罪責，
    ，執迷不悟，未見其悔意等犯罪之動機、目的、手段及造成
    損害等一切情狀，量處如主文所示之刑，並諭知易科罰金之
    折算標準。
據上論斷，應依刑事訴訟法第369 條第1 項前段、第364 條、第
、第299 條第1 項前段，刑法第277條第1項、第41條第1 項前段
，刑法施行法第1條之1，判決如主文。
本案經檢察官邱美育到庭執行職務
中    華    民    國  100     年    10    月    18    日
            刑事第十二庭  審判長法  官  蔡永昌
                                法  官  王美玲
                                法  官  王梅英
以上正本證明與原本無異。
不得上訴。
                                書記官  楊麗娟
中    華    民    國   100    年    10    月    18    日
附錄法條
中華民國刑法第277條
（普通傷害罪）
傷害人之身體或健康者，處3年以下有期徒刑、拘役或1千元以下
罰金。
犯前項之罪因而致人於死者，處無期徒刑或7年以上有期徒刑；
致重傷者，處3年以上10年以下有期徒刑。